臺灣臺中地方法院刑事判決
110年度交訴字第253號
公  訴  人  臺灣臺中地方檢察署檢察官
被      告  黃瑞賢



上列被告因肇事逃逸等案件，經檢察官提起公訴（110年度偵字
第20276號），被告於本院行準備程序時，對於犯罪事實為有罪
之陳述，經本院合議庭裁定由受命法官獨任適用簡式審判程序，
本院判決如下：
    主  文
黃瑞賢犯駕駛動力交通工具發生交通事故，致人傷害而逃逸罪，
處有期徒刑柒月。緩刑參年，並應履行如附件所示本院一一零年
度中司刑移調字第一一八二號調解程序筆錄調解成立內容所示
內容。
    事  實
一、黃瑞賢(涉犯汽車駕駛人，無駕駛執照駕車，因過失致人受
    傷罪嫌部分，業經撤回告訴，本院另為公訴不受理)原申領
    之普通重型機車駕駛執照已遭註銷，係無駕駛執照之人，仍
    於民國109年11月19日6時42分許前某時，騎車號000-000號
    普通重型機車，沿臺中市龍井區臺灣大道5段由西往東方向
    行駛，於同日6時42分許，行經臺中市○○區○○○道0段000號前
    ，本應注意汽車行駛時，駕駛人應注意車前狀況及兩車並行
    之間隔，並隨時採取必要之安全措施，而依當時天候晴、日
    間自然光線、柏油路面乾燥、無缺陷、無障礙物、視距良好
    等情，客觀上並無不能注意之情事，竟疏未注意車前尚有其
    他車輛，且保持安全間隔而貿然直行，適有李麗雪騎車號00
    0-000號普通重型機車沿臺中市龍井區臺灣大道5段同向行駛
    在黃瑞賢所騎機車前方，黃瑞賢自左後方欲超越李麗雪所騎
    機車，其所騎機車右後視鏡及右側車身不慎與李麗雪所騎機
    車左後視鏡及左側車身發生擦撞，李麗雪因而人車倒地，且
    受有左側肱骨外科頸移位閉鎖性骨折之傷害。詎黃瑞賢肇事
    致李麗雪受傷後，竟未採取救護或其他必要措施，竟基於肇
    事致人受傷逃逸之犯意，未協助李麗雪就醫，亦未留下聯絡
    方式，逕自騎機車離開現場而逃逸。嗣經警據報到場處理，
    始悉上情。
二、案經李麗雪訴由臺中市政府警察局烏日分局報告臺灣臺中地
    方檢察署檢察官偵查起訴。
    理  由
壹、程序部分：
    按本案被告黃瑞賢所犯為死刑、無期徒刑、最輕本刑為3年
    以上有期徒刑之罪或高等法院管轄第一審案件以外之罪，其
    於準備程序就前揭被訴事實為有罪之陳述，經本院告知簡式
    審判程序之旨，並聽取被告與公訴人之意見後，認無不得或
    不宜改依簡式審判程序進行之情形，爰依刑事訴訟法第273
    條之1第1項規定，裁定本件進行簡式審判程序，且據同法第
    273條之2之規定，簡式審判之證據調查亦無同法第159條第1
    項規定之適用，是下列所採用之證據，均不受傳聞證據證據
    能力之限制，均有證據能力。
貳、實體部分：
一、認定犯罪事實根據之證據及理由：
　  上揭犯罪事實，業據被告於偵訊、本院準備程序及審理時均
    坦承不諱【見臺灣臺中地方檢察署110年度偵字第20276號偵
    查卷宗(下稱偵卷)第77-81頁、本院卷第33、43頁】，核與
    證人即告訴人李麗雪於警詢及偵訊時證述相符(見偵卷第23-
    24、81頁)，且有職務報告、道路交通事故現場圖、道路交
    通事故調查報告表㈠㈡各1紙、現場照片1張、車輛照片12張、
    路口監視器錄影畫面翻拍照片4張、行車紀錄器錄影畫面翻
    拍照片2張、臺中市政府警察局交通事故補充資料表、臺中
    市○○○○○道路○○○○○○○○○○○○○○○○○○○○○○○○○○○○○○○○○路○○○○○○
    ○號查詢機車駕駛人、車輛詳細資料報表各1紙在卷可稽(見
    偵卷第17、25、27、29-30、31、31-37、39-40、41、47、4
    9、51、53、54頁)，足認被告之自白與事實相符，被告前揭
    犯行洵堪認定，應予依法論科。
二、論罪科刑：
　㈠按行為後法律有變更者，適用行為時之法律，但行為後之法
    律有利於行為人者，適用最有利於行為人之法律，刑法第2
    條第1項定有明文。查本案被告行為後，刑法第185條之4規
    定，業於110年5月28日公布修正，於同年5月30日生效施行
    。修正前刑法第185條之4規定：「駕駛動力交通工具肇事，
    致人死傷而逃逸者，處1年以上7年以下有期徒刑。」；修正
    後則規定：「駕駛動力交通工具發生交通事故，致人傷害而
    逃逸者，處6月以上5年以下有期徒刑；致人於死或重傷而逃
    逸者，處1年以上7年以下有期徒刑。犯前項之罪，駕駛人於
    發生交通事故致人死傷係無過失者，減輕或免除其刑。」。
    經比較修正前後之法律，新法依被害人所受傷勢之輕重，科
    以不同法定刑度，其中致人傷害而逃逸之法定刑，修正後刑
    法第185條之4第1項前段規定之法定刑為「6月以上5年以下
    有期徒刑」，顯較被告行為時刑法第185條之4規定之法定刑
    「1年以上7年以下有期徒刑」較有利於被告，爰依刑法第2
    條第1項但書之規定，適用修正後刑法第185條之4第1項前段
    之規定處斷。
　㈡核被告黃瑞賢所為，係犯修正後刑法第185條之4第1項前段之
    駕駛動力交通工具發生交通事故，致人傷害而逃逸罪。
　㈢爰以行為人之責任為基礎，審酌被告騎車上路，未注意車前
    狀況並與鄰車保持適當之距離，肇致本案車禍事故發生，造
    成告訴人受有上開傷勢，竟無視本案告訴人車禍受傷之事實
    ，逕自騎車逃逸，置被害人安危於不顧，所為於法有違，惟
    考量被告犯後坦承犯行，已見悔意，亦與告訴人成立調解，
    同意以分期付款方式賠償新臺幣(下同)20萬元，此有本院11
    0年度中司刑移調字第1182號調解程序筆錄1份附卷供參(見
    本院卷第51-52頁)，積極彌補告訴人所受損害，兼衡被告過
    去曾有因賭博案件經緩起訴之前案紀錄，有臺灣高等法院被
    告前案紀錄表1份在卷供參(見本院卷第15-16頁)，素行尚可
    ，暨其高職肄業學歷、目前擔任粗工及家境貧寒之生活狀況
    ，業據被告陳明在卷(見本院卷第44頁)等一切情狀，量處如
    主文所示之刑，以資懲儆。
　㈣末查，被告未曾因故意犯罪受有期徒刑以上刑之宣告，有臺
    灣高等法院被告前案紀錄表1份附卷可佐(見本院卷第15-16
    頁)，本院審酌被告因一時失慮，致觸犯本件刑章，且於犯
    後坦承犯行，復與告訴人成立調解，同意以分期付款方式賠
    償20萬元，業如前述，本院認為被告經此偵、審程序及科刑
    之宣告後，當能知所警惕，故認前開所宣告之刑以暫不執行
    為適當，爰依刑法第74條第1項第1款之規定，併予宣告緩刑
    3年，以啟自新。惟為使被告於緩刑期間內，仍深知戒惕，
    避免緩刑宣告遭撤銷，且導正其行為與有關法治之正確觀念
    ，並促使被告確實履行與告訴人調解成立之條件，不致因受
    緩刑宣告而心存僥倖，爰將被告於上開調解程序筆錄所應允
    之賠償內容，引為其依刑法第74條第2項第3款規定應支付之
    損害賠償，命被告應履行如附件所示本院110年度中司刑移
    調字第1182號調解程序筆錄調解成立內容所示之內容，依
    調解程序筆錄所載內容，向告訴人支付20萬元，資以顧及被
    害人之權益，兼顧公允。
據上論斷，應依刑事訴訟法第273條之1第1項、第299條第1項前
段，刑法第2條第1項後段、第185條之4第1項前段(修正後)、第7
4條第1項第1款、第2項第3款，判決如主文。
本案經檢察官林依成提起公訴，檢察官朱介斌到庭執行職務。
中　　華　　民　　國　 110　　年　　10　　月　　13　　日
　　　　　　　　　刑事第十五庭  法　官　湯有朋
以上正本證明與原本無異。
如不服本判決應於收受送達後20日內向本院提出上訴書狀，並應
敘述具體理由；其未敘述上訴之理由者，應於上訴期間屆滿後20
日內向本院補提理由書（均須按他造當事人之人數附繕本）「切
勿逕送上級法院」。
告訴人或被害人如不服判決，應備理由具狀向檢察官請求上訴，
上訴期間之計算，以檢察官收受判決正本之日起算。
　　　                        　書記官   黃美雲
中　　華　　民　　國　　110 　年　　10　　月　　13　　日
附錄本案論罪科刑法條：
(修正後)刑法第185條之4第1項
駕駛動力交通工具發生交通事故，致人傷害而逃逸者，處6月以
上5年以下有期徒刑；致人於死或重傷而逃逸者，處1年以上7年
以下有期徒刑。
附件：本院110年度中司刑移調字第1182號調解程序筆錄